【裁判字號】    90,易,1633
【裁判日期】    901211
【裁判案由】    傷害等
【裁判全文】
臺灣臺北地方法院刑事判決                          九十年度易字第一六三三號
    公  訴  人  臺灣臺北地方法院檢察署檢察官
    被      告  丙○○
右列被告因傷害案件，經檢察官提起公訴（八十八年度偵字第四七五二號），本院判
決如左：
    主  文
丙○○損壞他人之衣物，足以生損害於他人，處拘役參拾日，如易科罰金，以參佰元
折算壹日。
被訴傷害部分無罪。
    事  實
一、丙○○於民國八十八年一月二十四日下午七時許，在臺北市○○○路二八八號十
    三樓住家門口，因於公共區域堆放物品之問題，與同住於該址十三樓之一（起訴
    書誤載為十二樓之一）之甲○○、乙○○夫婦發生口角，丙○○乃動手拉扯乙○○所穿之深藍色上衣之衣領，於拉扯中，因重心不穩而雙雙倒地，甲○○見狀趨
    前欲將乙○○拉開，丙○○竟基於損壞他人物品之故意，而緊抓乙○○所穿衣服
    之衣領，致乙○○所有上開衣服之衣領遭撕破損壞，足以生損害於乙○○。
二、案經乙○○訴由台北市政府警察局中山分局報請台灣台北地方法院檢察署檢察官
    偵查起訴。
    理  由
一、訊據被告丙○○矢口否認上開毀損犯行，辯稱：當天伊在整理東西，甲○○及乙○○過來告訴伊儘快將東西清理完畢，伊說會儘快處理，隨即將門關上，但過沒
    多久甲○○來踢伊住家的門，伊開門後，乙○○就打伊之左胸，伊乃抓住乙○○
    之左臂問她為何打人，甲○○就過來打伊一拳，並掐住伊脖子，將之拖進十三樓
    房內並將其壓在地上，乙○○的衣服破損係其事後自行加工造成，或係甲○○要
    將乙○○拉開時，扯到其衣領所致等語。
二、本院經查：
（一）右揭毀損之犯罪事實，業據告訴人乙○○於警偵訊時指述甚詳（見八十八年度
      偵字第四七五二號偵查卷第五頁反面、第七十二頁反面），並經告訴人乙○○
      提出其所有之深藍色上衣衣領遭撕破損壞之照片一張附卷可按（附前開偵查卷
      第十七頁），且經本院當庭勘驗告訴人乙○○所有之上開衣物，上開衣物領口
      遭撕破損壞之情形及位置均與告訴人乙○○所呈上開照片之內容相符（見本院
      九十年一月二十七日訊問筆錄第三頁），此外，被告偵查中供稱：「．．．他
      老婆（指乙○○）直接推過來，我抓他衣服，然後王某就過來打，．．。」等
      語（見八十八年度偵字第四七五二號偵查卷第三十四頁反面），其於本院調查
      時亦供稱：「（問：你與朱某為何倒在地上？）因為我有抓住朱某左臂，王某
      掐住我脖子，將我壓倒在地，所以我有順勢拉住朱某，．．。」（見本院九十
      年十月二十六日訊問筆錄第四頁），足見當時被告確因與乙○○有口角爭執，
      而有拉扯乙○○之衣服倒在地上之情事。
（二）被告雖辯稱乙○○的衣服可能係甲○○要將其拉開時，扯到其衣領所致云云，
      惟查，告訴人甲○○於偵查中指稱：「我太太去敲她（指丙○○）門，我踢她
      門，她門一打開衝出來，雙手抓我太太衣服想踢我家門，重心不穩跌到她十三
      樓之二堆滿雜物的樣品屋，她跌倒在下，我太太被一起拉下，我要過去架開，
      我右手抵住她鎖骨位置，右手（按：按應係「左手」之誤）要搬開她的手，後
      來她放開，我就放開扶我太太起來，．．」等語（見八十八年度偵字第四七五
      二號偵查卷第三十五頁反面），嗣甲○○於其被訴傷害案件（本院九十年簡字
      第一一０九號）經本院調查時亦供稱：「我就踢告訴人（指丙○○）的門，告
      訴人衝出來，她把我推開，想要踢我家的門，我太太正好在我家門口，她抓著
      我太太的衣領，要把我太太拉開要踢我家的門，她重心不穩和我太太一起跌倒
      在十三樓本號堆滿雜物的房間裡面，她在下我太太在她的身上，然後我要把他
      們架開，我在他們兩人的旁邊，我一手在她胸口，一隻手把我太太拉開，告訴
      人就用一隻手推我，接著我就通知管理員上來，我沒有動手打告訴人，我不知
      道告訴人是如何受傷。」等語（見本院九十年簡字第一一０九號第十二頁訊問
      筆錄），足見當時因乙○○遭被告拉扯衣服而倒在地上後，告訴人甲○○確有
      趨前欲將乙○○拉開之情事，然衡諸常情，倘告訴人甲○○要令拉扯中之被告
      與乙○○分開，自應從彼等之身體或四肢下手始較易施力，告訴人甲○○若自
      乙○○之衣領施力欲將之拉開，非但施力不易，且恐有使乙○○遭衣領勒傷之
      虞，而依前開卷附衣物照片所示，乙○○所有衣物之衣領係遭撕裂成條狀，顯
      見當時之拉扯力道非輕，而乙○○為甲○○之妻，甲○○斷不致於選擇可能傷
      害乙○○之方式為之，是被告所辯不足採信。
（三）再查，證人孫義奎於偵查中結證稱：「（問：八十八年一月二十四日十九時許
      你是否有到十三樓，請略述？）那天晚上王老太太打對講機來叫我上去，一出
      電梯看見王太太與王老太太站在一起，王太太衣服破了。（問：是否破這樣【
      提示證物】？）是，王先生、告訴人（指丙○○）及她姪女都在場，．．」等
      語（見八十八年度偵字第四七五二號偵查卷第四十八頁反面），參以被告所呈
      其於案發後隨即所拍攝之現場照片內容亦顯示，告訴人乙○○當日所著深藍色
      上衣衣領邊緣後方確有遭撕裂之情事（見八十八年度偵字第四七五二號偵查卷
      第十六頁及本院卷內照片），是被告所辯稱乙○○的衣服破損係事後自行加工
      造成的云云，亦不足採信，本件被告毀損犯行事證明確，犯行應堪認定。
二、核被告所為係犯刑法第三百五十四條之損壞他人物品罪。爰審酌被告係因口角而
    與告訴人乙○○發生肢體衝突，並拉扯乙○○之衣物致撕破衣領之犯罪動機及手
    段，且於犯後猶執詞否認犯行，態度不佳，及對被害人所生財物損害尚屬輕微等
    一切情狀，量處如主文所示之刑。末按，被告行為後，刑法第四十一條業已於九
    十年一月四日修正，並於九十年一月十日經總統公布，於九十年一月十二日生效
    ，修正前刑法第四十一條係規定：「犯最重本刑為三年以下有期徒刑以下刑之罪
    ，而受六月以下有期徒刑或拘役之宣告，因身體、教育、職業或家庭之關係，執
    行顯有困難，得以一元以上三元以下折算一日，易科罰金」之規定，修正後則規
    定：「犯最重本刑為五年以下有期徒刑以下之刑之罪，而受六個月以下有期徒刑
    或拘役之宣告，因身體、教育、職業、家庭之關係或其他正當事由，執行顯有困
    難者，得以一元以上三元以下折算一日，易科罰金。但確因不執行所宣告之刑，
    難收矯正之效，或難以維持法秩序者，不在此限。」，是修正後之刑法第四十一
    條第一項前段業已擴大得易科罰金之範圍，依新舊法比較結果，應以新法較有利
    於被告，故本件即應適用修正後之規定，併予諭知易科罰金之折算標準。
三、公訴意旨另以：丙○○於八十八年一月二十四日下午七時許，在臺北市○○○路
    二八八號十三樓住家門口與甲○○、乙○○夫婦發生口角，丙○○乃基於傷害之
    故意，以腳踢甲○○，並以手抓傷甲○○，致甲○○受有左手及左足踝擦傷之傷
    害，因認被告另涉有刑法第二百七十七條第一項之傷害罪嫌。
（一）按犯罪事實應依證據認定之，無證據不得推定其犯罪事實，刑事訴訟法第一百
      五十四條定有明文。事實之認定，應憑證據，如未能發現相當證據，或證據不
      足以證明，自不能以推測或擬制之方法，為裁判基礎（最高法院四十年台上字
      第八六號判例參照）；且認定犯罪事實所憑之證據，雖不以直接證據為限，間
      接證據亦包括在內，然而無論直接證據或間接證據，其為訴訟上之證明，須於
      通常一般之人均不致有所懷疑，而得確信其為真實之程度者，始得據為有罪之
      認定，倘其證明尚未達到此一程度，而有合理之懷疑存在而無從使事實審法院
      得有罪之確信時，即應由法院為諭知被告無罪之判決（最高法院七十六年台上
      字第四九八六號判例參照）。
（二）訊之被告丙○○堅詞否認前開傷害犯行，辯稱：當時甲○○打伊一拳，並掐住
      伊脖子，將之拖進十三樓房內並將其壓在地上，當時伊雙手急著要將甲○○的
      手拉開，不可能打甲○○，且當時甲○○用腳把伊的腿頂住，伊亦不可能踢甲○○，甲○○的腳傷並非伊所造成的，甲○○左手之傷勢可能是推伊進入十三
      樓時，自己碰到門受傷，又當時甲○○有用腳踢伊家門，腳可能因此受傷等語
      。公訴人認被告涉有前開傷害犯行，無非係以右揭傷害事實，據告訴人甲○○
      指訴綦詳，並有馬偕醫院之診斷證明書一紙附卷可參，為其論據。
（三）經查，有關被告如何傷害告訴人甲○○一節，告訴人甲○○雖曾於警訊時指稱
      ：當時伊在推開雙方（指被告與乙○○）時，丙○○用腳踢伊之腳部，並用手
      抓伊之左手，造成傷害等語（見八十八年度偵字第四七五二號偵查卷第四頁）
      ，惟查，甲○○於其被訴傷害案件（本院九十年簡字第一一０九號）經本院調
      查時其僅供稱：伊一手在丙○○胸口，一隻手把伊太太拉開，丙○○就用一隻
      手推伊等語（詳見前揭本院九十年簡字第一一０九號第十二頁訊問筆錄），則
      被告是否確有以手抓傷或以腳踢傷告訴人甲○○即非無疑。其次，告訴人乙○○於偵查中陳稱：「．．．我們爭吵，她（指被告）進去把門關起來，我去拍
      她門，我先生過去踢一下她的門，我轉身要回去，她突然衝出來說為何踢我家
      門，我也要踢你們的門，雙手抓我衣領要把我甩開，但重心不穩，我們一起跌
      倒，他在下我也跟著倒，剛好倒在十三樓之二門內，地下堆滿雜物，我先生過
      來要把我們架開，一會兒他把我放開，我先生扶我起來，．．」等語（見八十
      八年度偵字第四七五二號偵查卷第三十六頁正面），參以案發當時在臺北市○○○路二八八號十三樓之樓梯間堆置許多木櫃、鋁製桌椅、鋁門窗等雜物，此
      為告訴人甲○○所自承，並有其所呈照片附卷可按（附本院卷內），則依當時
      雙方激烈之肢體相互拉扯、推擠碰撞下，不論是身體間之碰撞，抑或是肢體與
      現場雜物之撞擊，均有造成告訴人甲○○受有前開左手及左足踝擦傷等傷害之
      可能。再者，證人即被告之姪女陳雅娟於偵查中證稱：「（問：八十八年一月
      二十四日十九時許你親見何事？）我在室內，王先生有過來，丙○○開門出去
      ，他們越講越大聲，林女進來把門關上，我聽到拍門聲，林女開門，外面又吵
      （得）很大聲，我出去時，看見我阿姨（指被告）被王某壓在地上，朱女（指
      乙○○）也在地上，三人都在地上，王某在右邊，朱女在左邊，我阿姨在最下
      面，王某手壓著她（的）脖子，沒看見有打她，沒有注意有無摸她胸部，當時
      已進門一公尺左右，門沒鎖一推就開，我拉開王某。」等語（見八十八年度偵
      字第四七五二號偵查卷第四十九頁正反面），是依證人陳雅娟所見告訴人甲○○當時係以手壓制於被告之頸部位置，參以告訴人甲○○亦自承被告與告訴人
      乙○○發生拉扯而倒地後，確有趨前以手抵住被告之胸口鎖骨位置，意欲將乙○○與被告分開，然因被告緊抓乙○○之衣領不放，始造成乙○○所著衣物之
      衣領撕裂等情，業如前述，則依上開雙方發生激烈肢體接觸之情狀觀之，告訴
      人甲○○對被告所施之壓制力道勢必非輕，則以被告於斯時係仰臥於地上遭人
      壓制頸、胸部而居於弱勢之情況，被告縱為掙脫告訴人甲○○對其所為之壓制
      ，因此對告訴人甲○○有所推擠，尚難謂非出於避免自己身體之緊急危難，而
      出於不得已之行為。
（四）綜上所述，告訴人甲○○之指訴既有前述不一之情事，而前開診斷證明書上所
      載傷害結果亦難認必然係被告所致，實難認於訴訟上之證明已達於有高度之蓋
      然性，而超越合理之懷疑，足使通常一般人均不致有所懷疑，而得確信其為真
      實。此外，復查無其他積極證據足證被告確有公訴人所指傷害之犯行，不能證
      明被告犯傷害罪，自應就此部分為被告無罪之諭知。
據上論斷，應依刑事訴訟法第二百九十九條第一項前段、第三百零一條第一項，刑法
第二條第一項前段、第三百五十四條、第四十一條第一項前段，罰金罰緩提高標準條
例第一條前段、第二條，判決如主文。
本案經檢察官吳建輝到庭執行職務
中      華      民      國    九十      年     十二     月     十一     日
                                      臺灣臺北地方法院刑事第六庭
                          法  官  林  欣  蓉
右正本證明與原本無異。
如不服本判決，應於判決送達後十日內，向本院提出上訴狀。
                                          書記官  陳  泰  寧
中      華      民      國    九十      年     十二     月     十七     日
附錄本案論罪科刑法條全文
中華民國刑法第三百五十四條
 (毀損器物罪)
毀棄、損壞前二條以外之他人之物或令致不堪用，足以生損害於公眾或他人者，處二
年以下有期徒刑、拘役或五百元以下罰金。


司法院資訊處製作；財團法人民間司法改革基金會備份。
